【裁判字號】    97,訴緝,428
【裁判日期】    971023
【裁判案由】    違反通訊保障及監察法等
【裁判全文】
臺灣臺中地方法院刑事判決             97年度訴緝字第428號
公  訴  人  臺灣臺中地方法院檢察署檢察官
被      告  甲○○
                    國民
上列被告因違反通訊保障及監察法等案件，經檢察官提起公訴（
九十六年度偵字第六三○號、六三一號），被告於準備程序中就
被訴事實為有罪之陳述，受命法官於聽取當事人之意見後，經本
院合議庭裁定改由受命法官獨任以簡式審判程序審理，判決如下
：
    主    文
甲○○共同意圖營利而違法監察他人通訊，處有期徒刑壹年貳月
，減為有期徒刑柒月，緩刑年，並應向公庫支付新臺幣捌萬元
，給付方式：自本判決確定日之次月起，於每月之末日，各支付
新臺幣壹萬元，至全部清償完畢為止。扣案如附表編號一所示錄
音帶陸卷，均沒收。
    犯罪事實
一、甲○○原係一統徵信股份有限公司（下稱一統公司）之組長
    ，為從事徵信業務者。詎為圖便利各項徵信調查業務需要，
    竟與廖坤林（綽號「阿林（仔）」）、廖顏孟涵夫妻（該二
    人業經臺灣臺南地方法院判決確定在案）共同基於意圖營利
    之犯意聯絡，於民國九十四年十一月底某日，委託廖坤林夫
    妻，由廖坤林著中華電信股份有限公司（下簡稱中華電信）
    員工服帽，偽裝成中華電信員工林金龍（員工代號：七九五
    五七一）之身分後，駕駛其所有車號七五九一─ＨＺ號之偽
    裝中華電信工程車，搭載廖顏孟涵至甲○○所欲竊聽電話之
    持有人住所附近之中華電信電話電信箱，對甲○○所要求的
    竊聽對象即廖有佳女友父母，安裝竊聽錄音設備，違法進行
    竊聽。其違法竊聽之方式為：先開啟被竊聽者住家附近之中
    華電信電話交接箱，且不破壞電信箱鎖頭與外觀設備，再以
    單片機找出被竊聽對象之電話線路，並以跳線方式，將電話
    線路跳線至電信箱外隱密位置，裝設竊聽錄音設備，藉此違
    法竊聽他人非公開之談話內容，而侵害他人之通信秘密。
二、案經法務部調查局臺南市調查站移送臺灣臺南地方法院檢察
    署呈請臺灣高等法院檢察署核轉臺灣臺中地方法院檢察署偵
    查起訴。
    理    由
一、上開犯罪事實，經被告甲○○於本院準備程序及審理均坦承
    不諱，且有另案共犯廖坤林、廖顏孟涵等之供詞、通訊監察
    譯文及簡訊、扣案之廖坤林夫妻所有之雜記簿、存摺、客戶
    請款表（以上均附於臺灣臺南地方法院檢察署九十五年度偵
    字第一三三二六號案件），復有如附表所示之監聽錄音帶六
    卷可供佐證。足認被告之任意性自白核與事證相符，堪信為
    真實。從而，本件事證明確，被告前開犯行，應堪認定。
二、核被告甲○○所為，係違反通訊保障及監察法第二十四條第
    三項、第一項之意圖營利違法監聽他人通訊罪（本件被告行
    為後，通訊監察法雖於九十五年五月三十日修正通過，然本
    件所涉及之法條內容均無變動，爰不另為新舊法之比較，附
    此敘明）。又本件被告行為後，於九十四年年二月二日修正
    公布之刑法，業於九十五年七月一日施行，按新修正施行之
    刑法第二條第一項之規定，係規範行為後法律變更所生新舊
    法律比較適用之準據法，於新刑法施行後，應適用新刑法第
    二條第一項之規定，為「從舊從輕」之比較。經查，修正施
    行後刑法第二十八條共犯之規定為：「二人以上共同實行犯
    罪之行為者，皆為正犯」，被告二人行為時之舊刑法第二十
    八條共犯之規定為：「二人以上共同實施犯罪之行為者，皆
    為正犯。」比較修正前後之條文，原「實施」之概念，包含
    陰謀、預備、著手及實行等階段之行為，故新法共同正犯之
    範圍縮小，排除陰謀犯、預備犯，然新舊法共同正犯之規定
    固有修正，但本件被告既係與廖坤林、廖顏孟涵基於犯意聯
    絡而共同實行犯罪，則不論依新法或舊法，均構成共同正犯
    ，故上述刑法第二十八條之修正內容，對被告二人並無「有
    利或不利」之影響，依上開之見解，並無適用修正後刑法第
    二條第一項之規定為比較新舊法適用之必要，自應依刑法第
    二條第一項前段之規定，適用行為時之舊法。故本件被告二
    人就上開違法通訊監察之犯行，分別與廖坤林、廖顏孟涵有
    犯意聯絡，及行為分擔，自應論以共同正犯。
三、爰審酌被告甲○○曾因傷害、公共危案件經判處拘役、罰金
    之素行，犯罪之動機、目的、手段、意圖營利對於他人違法
    通訊監察，對於他人隱私權之侵害甚鉅，但其犯罪所獲取之
    利益尚屬有限，及被告犯後知坦認犯行，應有悔意等一切情
    狀，量處如主文所示之刑，以資懲儆。又被告所為本件犯行
    之時間在九十六年四月二十四日前，且無中華民國九十六年
    罪犯減刑條例第三條、第五條所定不得減刑之情形，爰依同
    條例第二條第一項第三款之規定，減輕其宣告刑二分之一。
    再按犯罪在新法（即修正施行後刑法）施行前，新法施行後
    緩刑之宣告，應適用新法第七十四條之規定（最高法院九十
    五年度第八次刑事庭會議決議可資參照）。查被告前均未曾
    因故意犯罪受有期徒刑以上刑之宣告，有臺灣高等法院被告
    前案紀錄表各一份在卷可按，其因貪圖利益、一時失慮，致
    罹刑典，事後已坦承犯行，應有悔意，經此偵審程序及刑之
    宣告，應知警惕，諒無再犯之虞，本院因認前開所宣告之刑
    ，以暫不執行為適當，爰依修正施行後刑法第七十四條第一
    項第一款之規定，宣告被告均緩刑三年，以啟自新，惟被告
    因本件犯罪所得而獲取不法利益，故為確保能收緩刑之效用
    與目的，本院爰依修正施行後刑法第七十四條第二項第四款
    規定一併諭知被告應向公庫支付新臺幣（下同）八萬元（給
    付方式：自本判決確定日之次月起，於每月之末日，各支付
    一萬元，至全部清償完畢為止。）。倘被告未遵循本院所諭
    知如主文所示緩刑期間之負擔，情節重大者，檢察官得依刑
    事訴訟法第四百七十六條、修正施行後刑法第七十五條之一
    第一項第四款之規定，聲請撤銷本案緩刑之宣告，併予敘明
    。
四、按前二條違法監察通訊所得之資料，不問屬於犯人與否，均
    沒收之，此通訊保障及監察法第二十六條第一項訂有明文。
    故本件附表編號一之違法竊聽錄音帶六卷，既係被告違反通
    訊保障及監察法第二十四條第三項、第一項違法監察通訊所
    得之資料，是不問屬於被告與否，均依法沒收之。另編號二
    、三所示之行動電話及出入境資料，雖為被告所有，但非違
    禁物，亦非供本件犯罪所用之物，爰不予宣告沒收，附此敘
    明。
五、據上論斷，應依刑事訴訟法第二百七十三條之一第一項、第
    二百九十九條，通訊保障及監察法第二十四條第三項、第一
    項、第二十六條第一項，刑法第十一條前段、第二條第一項
    前段、後段、第七十四條第一項第一款、第二項第四款、修
    正施行前刑法第二十八條，判決如主文。
本案經檢察官劉世豪到庭執行職務。
中    華    民    國    97    年    10    月    23    日
                  刑事第十六庭    法  官  周玉蘭
上正本證明與原本無異。
如不服本判決，應於收送達後十日內向本院提出上訴書狀（應敘
述具體理由並附繕本）。
上訴書狀如未敘述理由，應於上訴期間屆滿後二十日內補提理由
書於本院。
                                  書記官  黃泰能
中    華    民    國    97    年    10    月    23    日
附錄本案論罪科刑法條：
通訊保障及監察法第24條
違法監察他人通訊者，處 5 年以下有期徒刑。
執行或協助執行通訊監察之公務員或從業人員，假借職務或業務
上之權力、機會或方法，犯前項之罪者，處6月以上5年以下有期
徒刑。
意圖營利而犯前二項之罪者，處1年以上7年以下有期徒刑。
附表：
┌──┬───────────┬────┬────┐
│編號│物品名稱              │數量    │所有人  │                          │
├──┼───────────┼────┼────┤
│一  │一統徵信公司竊錄客戶電│六卷    │一統徵信│                          │
│    │話錄音帶              │        │公司    │                          │
├──┼───────────┼────┼────┤
│二  │手機Benq牌（0000000000│一支    │甲○○  │                          │
│    │號）                  │        │        │                          │
├──┼───────────┼────┼────┤
│三  │代查林瑯、邱明哲出入│一張    │甲○○  │                          │
│    │境資料                │        │        │                          │
└──┴───────────┴────┴────┘


司法院資訊處製作；財團法人民間司法改革基金會備份。
